【裁判字號】    92,交易,62
【裁判日期】    920924
【裁判案由】    業務過失傷害等
【裁判全文】
臺灣新竹地方法院刑事判決                          九十二年度交易字第六二號
    公  訴  人  臺灣新竹地方法院檢察署檢察官
    被      告  甲○○
    選任辯護人  陳文正律師
    被      告  丙○○
右列被告等因業務過失傷害等案件，經檢察官提起公訴（九十一年度偵字第五五五二
號），本院判決如左︰
    主  文
甲○○從事業務之人，因業務上之過失傷害人致重傷，處有期徒刑拾月。
丙○○因過失傷害人致重傷，處有期徒刑捌月。
    事  實
一、甲○○擔任司機工作，平日以駕駛小貨車載運貨物為業，為從事業務之人，於民
    國九十一年六月二十日凌晨，駕駛車號五Ｐ─七一八○號自小貨車，而丙○○於
    同時間，騎乘車號ＡＸＢ─八一○號機車並附載乙○○，二車均沿新竹市○○○
    路由北往南行駛，甲○○行駛於內側車道，本應注意汽車駕駛人之行車速度，在
    市區道路之時速不得超過五十公里，且應注意車前狀況，並應隨時採取必要之安
    全措施之道路交通安全注意義務，而丙○○則行駛於外側車道，亦應注意汽車駕
    駛人在雙向四車道行駛，變換車道時，應讓內側車道之直行車先行，並注意安全
    距離。嗣於同日凌晨四時三十分許，丙○○騎乘機車先行駛至該公路位於新竹市
    ○○路○段五九之一○號南下市區路段時，因發現騎錯方向，又見該路段適有中
    央分隔島缺口可供迴轉，欲由外側車道變換車道至中央分隔島缺口處，適甲○○
    駕車在同向後方內側車道以時速七十至八十公里之速度超速行駛前行，丙○○竟
    疏未注意禮讓甲○○之自小貨車先行，逕自駛向該路段之中央分隔島缺口，因甲○○車速過快且疏未注意車前狀況之情形下，致煞避不及，在其行駛之內側車道
    上撞及丙○○所騎乘之機車倒地，致使丙○○所附載之乙○○受有第九、第十胸
    椎骨骨折合併脫位及神經完全損傷、右側臂部二度燙傷、左側血胸、氣胸之嚴重
    傷勢，並導致雙下肢完全喪失機能之重傷害。甲○○則於駕車肇事後、犯罪未被
    發覺前，以電話報案且在肇事現場等候，向有偵查犯罪職權之公務員即新竹市警
    察局第一分局警備隊巡佐吳炎林坦承犯行並接受裁判；丙○○因受傷（過失傷害
    部分未據告訴）而送醫診治，並在駕車肇事後、犯罪未被發覺前，向有偵查犯罪
    職權之公務員即新竹市警察局第一分局警備隊巡佐吳炎林坦承犯行並接受裁判。
二、案經乙○○、鄞淵海訴由新竹市警察局第一分局報請臺灣新竹地方法院檢察署檢察官偵
    查起訴。
    理  由
一、訊據被告甲○○、丙○○均坦認有於右揭時、地各因駕駛自小貨車超速及騎乘機
    車迴轉時彼此撞擊，並致使乙○○受有第九、第十胸椎骨骨折合併脫位及神經完
    全損傷、右側臂部二度燙傷、左側血胸、氣胸之嚴重傷勢，並導致雙下肢完全喪
    失機能之重傷害等事實，惟被告二人均矢口否認有何過失罪責，被告甲○○辯稱
    ：被告丙○○所騎機車突然自伊右側車道左轉，伊煞避不及而撞上，伊並無過失
    云云；被告丙○○辯稱：伊在外側車道欲迴轉時，停下機車察看後方有無來車，
    因見被告甲○○之車距離尚遠，認有足夠時間，始騎乘機車欲迴轉至對向車道，
    竟在內側車道遭被告甲○○駕車撞擊，伊亦無過失云云。經查：
（一）被告二人於前揭時、地駕車發生車禍，致告訴人乙○○受有第九、第十胸椎骨
      骨折合併脫位及神經完全損傷、右側臂部二度燙傷、左側血胸、氣胸之嚴重傷
      勢，並導致雙下肢完全喪失機能之重傷害等事實，業據告訴人乙○○於警訊中
      、告訴人鄞淵海於警訊、偵訊中指訴歷歷，並提出高雄榮民總醫院診斷證明
      書二紙、衛生署新竹醫院診斷證明書一紙、中華民國身心殘障手冊一紙為證，
      亦有道路交通事故調查報告表一紙、現場照片四幀附卷可稽，此部分之事實應
      堪認定。
（二）按行車速度，在市區道路不得超過五十公里；且應注意車前狀況，隨時採取必
      要之安全措施；汽車在雙向四車道行駛，變換車道時，應讓直行車先行，並應
      保持安全距離，道路交通安全規則第九十三條第一項、第九十四條第三項及第
      九十八條第一項第六款分別定有明文，被告二人駕車自均應注意上述交通安全
      之規定。依前揭道路交通事故調查報告表暨事故現場圖所示，肇事發生時之路
      況、視線及天候均正常，依其情形並無不能注意之情事，被告甲○○駕車竟疏
      未注意而超速行駛，且未注意車前狀況並隨時保持必要之安全措施以致煞避不
      及；而被告丙○○駕車迴轉時，已見後方內側車道有直行車行駛，亦疏未禮讓
      被告甲○○所駕自小貨車先行，貿然迴轉，因而肇事，其二人之駕車行為，均
      有過失至明。而本件肇事經送臺灣省車輛行車事故覆議鑑定委員會覆議結果，
      亦為相同之認定。
（三）至被告二人均辯稱：無過失云云，經查：
    １、被告甲○○於偵訊中自承：肇事當時係以時速七、八十公里之速度行駛等語
        ，而依前揭道路交通事故調查報告表暨事故現場圖所示，肇事路段為市區道
        路，時速限制為五十公里，被告甲○○駕車顯已有超速之失當行為；參以被
        告甲○○於偵查中供述：「我在內側車道上看到丙○○之機車在中間車道上
        ，機車有點搖擺，好像要停又不停的樣子」等語，顯見被告於肇事前，可預
        見被告丙○○之機車搖擺不定，可能採取變換車道、迴轉之駕駛動作，其竟
        仍未予減速，致煞避不及而撞擊被告丙○○之機車；另被告丙○○於偵查中
        自承：於迴轉前有看見被告甲○○所駕之自小貨車自後方駛來等語，顯見被
        告丙○○於採取迴轉動作前，即已看見被告甲○○之自小貨車自後方駛來之
        情事，其仍未讓內側車道直行之被告甲○○所駕自小貨車先行，貿然迴轉，
        以致與甲○○所駕自小貨車碰撞，益徵被告二人之駕駛行為，均有過失，皆
        為本件肇事之原因。
    ２、本件肇事經送臺灣省竹苗區車輛行車事故鑑定委員會鑑定結果，認被告丙○○駕駛重機車變換車道欲迴轉未讓直行車先行為肇事之主因；被告甲○○駕
        駛自小貨車超速行駛且未注意車前狀況為肇事次因，有該委員會於九十二年
        四月二十一日出具之竹鑑字第九二○四三八號函所附鑑定意見在卷可稽。嗣
        經送臺灣省車輛行車事故覆議鑑定委員會覆議結果，認被告丙○○於夜間駕
        駛重機車，變換車道欲迴轉未讓直行車先行與被告甲○○駕駛自小貨車，嚴
        重超速行駛，且未注意車前狀況，同為肇事原因，亦有該委員會於九十二年
        八月十四日出具之府覆議字第九二一○七六○號函所附覆議意見書在卷可佐
        。二者鑑定意見書，均認定被告二人同為車禍事件之肇事原因，被告仍空言
        否認，並互相推諉責任，顯無足採。
（四）再者，告訴人乙○○係因被告二人之過失駕駛行為肇事，致受有第九、第十胸
      椎骨骨折合併脫位及神經完全損傷、右側臂部二度燙傷、左側血胸、氣胸之嚴
      重傷勢，並導致雙下肢完全喪失機能之重傷害，則被告二人之過失駕駛行為，
      與告訴人所受重傷之結果間，具有相當因果關係。
（五）綜上所述，本案事證已臻明確，被告二人犯行均堪認定，自應依法予以論罪科
      刑。
二、查被告甲○○係擔任司機工作，平日以駕駛小貨車載運貨物為業，肇事當時係駕
    駛自用小貨車送貨至苗栗縣竹南鎮，業據被告甲○○於偵訊中供述在卷，其於執
    行業務時，因過失而致告訴人乙○○受有重傷害，核其所為係犯刑法第二百八十
    四條第二項後段之業務過失致重傷害罪。而被告丙○○則係犯同法第二百八十四
    條第一項後段之過失致重傷罪。被告二人均於駕車肇事後、犯罪未被發覺前，被
    告甲○○以電話報案且在肇事現場等候、被告丙○○送醫診治時，各向有偵查犯
    罪職權之公務員即新竹市警察局第一分局警備隊巡佐吳炎林坦承犯行並接受裁判
    ，復製有警訊筆錄在卷足參，依刑法第六十二條前段之規定，各減輕情形。爰審
    酌被告二人同為車禍事件之肇事原因，然均空言否認，互相推諉責任，併審及告
    訴人所受之重傷害程度，被告二人尚未與告訴人達成和解及其犯罪後之態度等一
    切情狀，各量處如主文所示之刑。
三、據上論斷，應依刑事訴訟法第二百九十九條第一項前段，刑法第二百八十四條第
    一項後段、第二項後段、第六十二條前段，罰金罰鍰提高標準條例第一條前段，
    判決如主文。
本案經檢察官鍾曉亞到庭執行職務。
中      華      民      國    九十二    年      九      月    二十四    日
                                臺灣新竹地方法院交通法庭
                                      法  官  黃  美  文
右正本證明與原本無異。
如不服本判決，應於判決送達後十日內向本院提出上訴狀( 應附繕本 )，上訴於
臺灣高等法院。
                                      書記官  陳  秀  子
中      華      民      國    九十二    年      九      月    二十四    日
如不服本判決書應於送達後十日內向本院提出上訴狀。
附錄論罪科刑法條全文：
刑法第二百八十四條
因過失傷害人者，處六月以下有期徒刑、拘役或五百元以下罰金，致重傷者，處一年
以下有期徒刑、拘役或五百元以下罰金。
從事業務之人，因業務上之過失傷害人者，處一年以下有期徒刑、拘役或一千元以下
罰金，致重傷者，處三年以下有期徒刑、拘役或二千元以下罰金。


司法院資訊處製作；財團法人民間司法改革基金會備份。
